臺灣臺南地方法院民事判決　　　　　　　100年度訴字第632號
原　　　告　徐仙東
訴訟代理人　蔡文斌律師
複 代理 人　鄭植元律師
訴訟代理人　王建強律師
　　　　　　王盛鐸律師
被　　　告　王林秀玉即王雨仁之.
　　　　　　王美珍即王雨仁之繼.
　　　　　　王淑美即王雨仁之繼.
　　　　　　王竑鈞即王雨仁之繼.
　　　　　　王湘慧即王雨仁之繼.
　　　　　　王敏芳即王雨仁之繼.
　　　　　　王崑鴻即王雨仁之繼.
上列當事人間請求分配表異議之訴事件，本院於民國100年10月4
日言詞辯論終結，判決如下：
    主      文
本院九十九年度司執字第五二八五七號強制執行事件，於民國一
百年五月五日所製作，定於民國一百年六月八日實行分配之分配
表，所載被告可分配之第四次序假扣押執行費新臺幣陸佰肆拾捌
元及第十一次序假扣押債權新臺幣柒萬貳仟陸佰肆拾陸元，應予
剔除，不列入分配。
訴訟費用由被告連帶負擔。
    事實及理由
壹、程序方面：
    被告王林秀玉、王淑美、王湘慧、王敏芳、王竑鈞、王崑鴻
    經合法通知，均未於言詞辯論期日到場，核無民事訴訟法第
    386條所列各款情形，爰依原告之聲請，由其一造辯論而為
    判決。
貳、實體方面：
一、原告主張：兩造均為本院99年度司執字第52857號強制執行
    事件（下稱系爭執行事件）之執行債權人，系爭執行事件之
    債務人鄭村田於民國69年前之不詳時間，曾向被告王林秀玉
    等七人之被繼承人王雨仁借款新臺幣（下同）258,640元，
    王雨仁因此對鄭村田所有坐落臺南市○區○○段1687地號土
    地及其上同段2031建號、門牌號碼為臺南市○區○○路516
    巷9之3號建物（即系爭執行事件之執行標的物，下合稱系爭
    房地）聲請假扣押執行，經本院69年度執全字第588號假扣
    押事件將系爭房地查封在案，嗣鄭村田之另名債權人鼎立資
    產管理股份有限公司聲請拍賣系爭房地，經本院以系爭執行
    事件受理，原告則持本院99年度司促字第32672號支付命令
    暨確定證明參與分配。系爭房地已於99年12月7日拍定，本
    院民事執行處並於100年5月5日就拍賣所得價金作成如附件
    所示之分配表（下稱系爭分配表）；惟王雨仁對鄭村田之債
    權已逾15年之消滅時效期間，雖債務人鄭村田怠於行使時效
    抗辯權利，然原告為鄭村田之債權人，得依民法第242條規
    定代位其主張時效抗辯，王雨仁對鄭村田之債權既已罹於消
    滅時效而不得請求，自不得於系爭執行事件中主張分配受償
    。是以，系爭分配表中分配予王雨仁之繼承人即被告等七人
    之第4次序假扣押執行費648元及第11次序之假扣押債權72,6
    46元，均應予以剔除。爰聲明：如主文第一項所示。
二、被告王美珍則以：王雨仁已於74年過世，因其妻不識字，故
    繼承人係在31年後始知王雨仁對鄭村田有上開債權存在，鄭
    村田於系爭房地遭查封後第4日就轉售予原告，涉及蓄意脫
    產，此筆債權仍然存在，至於消滅時效則依法律規定處理。
    並聲明：原告之訴駁回。
三、被告王林秀玉、王淑美、王湘慧、王敏芳、王竑鈞、王崑鴻
    均未於言詞辯論到庭，亦未提出書狀為任何陳述。
四、經查：(1)訴外人王雨仁於69年間向本院對其債務人鄭村田所
    有之系爭房地聲請假扣押，經本院以69年度全執字第588號
    假扣押事件受理，並於69年3月4日查封系爭房地；(2)王雨仁
    已於74年11月11日死亡，被告為其全體繼承人；(3)訴外人鼎
    立資產管理股份有限公司前向本院聲請對系爭房地強制執行
    ，經本院以系爭執行事件受理，原告亦為鄭村雨之債權人，
    持本院99年度司促字第32672號支付命令暨確定證明聲明參
    與分配，嗣系爭房地業經本院民事執行處於99年12月7日拍
    定，並於100年5月5日作成系爭分配表；(4)鄭村田曾於民國
    69年前向王雨仁借款258,640元等情，業據本院調取上開假
    扣押及系爭執行事件卷宗查閱無訛，且為原告及被告王美珍
    所不爭執，至於被告王林秀玉、王淑美、王湘慧、王敏芳、
    王竑鈞、王崑鴻均未到場爭執，亦未提出書狀為任何陳述。
    本院依調查證據之結果，堪信上開事實為真實。
五、按請求權，因15年間不行使而消滅。消滅時效，自請求權可
    行使之日起算。又消滅時效，因請求、承認、起訴而中斷。
    開始執行行為或聲請強制執行，與起訴有同一效力。時效中
    斷者，自中斷之事由終止時，重行起算。民法第125條前段
    、第128條前段、第129條、第137條第1項分別定有明文。次
    按債務人怠於行使其權利時，債權人因保全債權，得以自己
    之名義，行使其權利，民法第242條前段定有明文。又民法
    第242條代位權行使之範圍，就同法第243條但書規定旨趣推
    之，並不以保存行為為限，凡以權利之保存或實行為目的之
    一切審判上或審判外之行為，諸如假扣押、假處分、聲請強
    制執行、實行擔保權、催告、提起訴訟等，債權人皆得代位
    行使（最高法院69年台抗第240號判例參照）。消滅時效完
    成之抗辯權即拒絕給付之抗辯權乃權利之一種，如債務人對
    於債權人怠於行使此項抗辯權時，非不得由他債權人代位行
    使。查訴外人王雨仁雖曾就此筆對鄭村田之債權聲請假扣押
    ，以為保全，惟其假扣押程序於69年3月4日假扣押執行當日
    （見上開假扣押卷所附查封筆錄），即告終結，消滅時效期
    間應重行起算，至本件言詞辯論終結之100年10月4日止，已
    逾15年之時效期間。被告王美珍雖辯稱不知有此債權存在，
    然所謂請求權可行使時，係指行使請求權在法律上無障礙時
    而言，請求權人因疾病、權利人不在、權利存在不知或其他
    事實上障礙，不能行使請求權者，時效之進行，不因此而受
    影響，被告縱於繼承時不知有系爭債權存在，並不影響該債
    權請求權時效之進行，債務人亦無通知被告行使權利之法律
    上義務；此外，被告亦未舉證證明有其他中斷時效事由存在
    ，則原告代位其債務人鄭村雨行使時效抗辯並拒絕給付，自
    屬有據；又上開債權之請求權既已消滅，其聲請強制執行之
    執行費亦失所附麗，亦應予剔除。從而，原告主張將系爭分
    配表所載由被告受償之第4次序假扣押執行費648元及第11
    次序之假扣押債權72,646元予以剔除，不列入分配，為有理
    由，應予准許。
六、末按共同訴訟人因連帶或不可分之債敗訴者，應連帶負擔訴
    訟費用。法院為終局裁判時，應依職權為訴訟費用之裁判，
    民事訴訟法第85條第2項、第87條第1項分別定有明文。爰依
    上開規定，定訴訟費用之負擔如主文第2項所示。又原告撤
    回一部起訴，此部分之訴訟費用，應由原告自行負擔，附予
    敘明。
七、結論：本件原告之訴為有理由，依民事訴訟法第85條第2項
    ，判決如主文。
中    華    民    國  100    年    10    月    18    日
                  民事第一庭  法  官 張玉萱
以上正本證明與原本無異。
如對本判決上訴，須於判決送達後20日內向本院提出上訴狀。如
委任律師提起上訴者，應一併繳納上訴審裁判費。
中    華    民    國   100    年    10    月    18    日
                              書記官 陳雅慧